臺灣高等法院民事裁定                 100年度抗字第1093號
抗  告  人  臺灣新光商業銀行股份有限公司
法定代理人  李增昌
代  理  人  謝妁恩
相  對  人  葉芳美
上列抗告人因與相對人假扣押事件，對於中華民國100年7月1日
臺灣臺北地方法院100年度全字第1452號裁定提起抗告，本院裁
定如下：
    主  文
原裁定廢棄。
抗告人以新台幣陸萬伍仟元或同額之中央政府建設公債99年度甲
類第五期債票為相對人供擔保後，得對相對人之財產於新台幣壹
拾玖萬仟陸佰壹拾陸元之範圍內為假扣押。
相對人如為抗告人供擔保金新台幣壹拾玖萬仟陸佰壹拾陸元或
將上開金額提存後，得免為或撤銷假扣押。
聲請及抗告訴訟費用由相對人負擔。
    理  由
一、原裁定意旨略以：抗告人以相對人截至100年6月14日止，積
    欠伊信用卡消費借貸款新台幣（下同）193,616元（ 含循環
    利息及違約金），拒不清償為由，聲請假扣押相對人之財產
    ，惟抗告人未釋明相對人有何假扣押之原因，其聲請不應准
    許，應予駁回。
二、抗告人抗告意旨則以：相對人負債累累，已成為無資力之狀
    態；經多次聯繫督促清償，均未置理，形同拒絕給付，顯有
    日後有不能強制執行或甚難執行之虞，願供擔保以代釋明之
    不足，請求准予假扣押等情。
三、按債權人就金錢請求或得易為金錢請求之請求，欲保全強制
    執行者，得聲請假扣押。假扣押非有日後不能強制執行或甚
    難執行之虞者，不得為之。請求及假扣押之原因應釋明之。
    前項釋明如有不足，而債權人陳明願供擔保或法院認為適當
    者，法院得定相當之擔保，命供擔保後為假扣押，民事訴訟
    法第522條第1項、第523條第1項及第526條第1項、 第2項分
    別明定。所稱「有日後不能強制執行或甚難執行之虞」之「
    假扣押之原因」者，本不以債務人浪費財產、增加負擔或將
    其財產為不利益之處分，致達於無資力之狀態，或債務人移
    住遠方、逃匿無蹤或隱匿財產等積極作為之情形為限，祇須
    合於該條項「有日後不能強制執行或甚難執行之虞」之條件
    ，即足當之。同條第2項規定「應在外國為強制執行者，視
    為有日後甚難執行之虞」，乃為所謂「甚難執行之虞」之例
    示規定。倘債務人對債權人應給付之金錢或得易為金錢請求
    之債權，經催告後仍斷然堅決拒絕給付，且債務人現存之既
    有財產，已瀕臨成為無資力之情形，或與債權人之債權相差
    懸殊，將無法或不足清償滿足該債權，在一般社會之通念上
    ，可認其將來有不能強制執行或甚難執行之虞之情事時，亦
    應涵攝在內（最高法院99年度台抗字第999號裁定參照）。
    查：
  (一)關於假扣押之「請求」部分：
    抗告人主張：相對人積欠借貸款（含利息、違約金）193,61
    6元等情，業據提出信用卡申請書、單月帳務資料查詢、信
    用卡約定條款等為證（見原法院卷第5-9頁），可認相對人
    對本件假扣押之「請求」，已為釋明。
  (二)關於假扣押之「原因」部分：
    1.抗告人主張：相對人除本件借款逾期未繳外，尚積欠國泰
      世華銀行174,195元、大眾銀行54,912元、上海銀行104,7
      29元、台北富邦銀行85,236元、兆豐銀行91,043元、花旗
      銀行58,365（34684+23681=58365）、 聯邦銀行35,791元
      、遠東銀行98,858元、玉山銀行176,003元、台新銀行139
      ,748元、安泰銀行154,350元、中國信託商銀3,757元，均
      逾期未繳，顯已瀕臨無資力狀態，業據提出財團法人金融
      聯合徵信中心信用卡戶帳款金額、循環比率及無擔保授信
      資訊為證（見本院卷第4頁）。
    2.抗告人主張：伊依相對人於信用卡申請單上所載聯絡電話
      ，多次向相對人催討，未獲置理，顯已拒絕給付乙節，業
      據提出電話催收紀錄資料為證 （見原法院卷第20-23頁）
      。
    3.據上，相對人至100年6、7月間止，累計積欠抗告人及案
      外人國泰世華等多家銀行借款合計1,370,603元，衡諸相
      對人月薪僅8萬餘元（見原法院卷第5頁）以觀，堪認相對
      人已瀕臨成為無資力之人；抗告人多次催告，相對人之聯
      絡電話均無人應答；經本院檢附抗告狀，命相對人陳述意
      見，相對人亦未提出任何書狀以供審酌，堪可認定相對人
      已有拒絕給付或逃匿之情事，依前揭說明，抗告人主張其
      債權將來有不能強制執行或甚難執行之虞之假扣押原因，
      應可採信。
四、綜上，抗告人對本件假扣押之「請求」及假扣押之「原因」
    均已釋明，然於所述假扣押之原因，釋明仍有不足，抗告人
    陳明願供擔保補足其釋明之欠缺，應予准許。原法院駁回抗
    告人之請求，即有未洽，抗告意旨指摘原裁定不當，求予廢
    棄，為有理由，應由本院改判如主文所示。
五、據上論結，本件抗告為有理由，爰裁定如主文。
中    華    民    國  100     年    8     月    29    日
                    民事第十五庭
                        審判長法  官 林恩山
                              法  官 郭松濤
                              法  官 陳雅玲
正本係照原本作成。
不得再抗告。
中    華    民    國   100    年    8     月    30    日
                              書記官 潘大鵬